【裁判字號】    97,訴,560
【裁判日期】    980122
【裁判案由】    偽造有價證券
【裁判全文】
臺灣苗栗地方法院刑事判決               97年度訴字第560號
被      告  乙○○
                      34號
選任辯護人  謝英吉  律師
            詹漢山  律師
上列被告因偽造有價證券案件，經檢察官提起公訴（97年度偵字
第2614號），本院判決如下：
    主    文
乙○○犯偽造有價證券罪，處有期徒刑壹年捌月，緩刑肆年。
    犯罪事實
一、乙○○因生意往來對象丁○○以周轉為由向其借用支票，欲
    向丙○○辦理民間票貼，乙○○為能繼續承作丁○○之生意
    ，又恐丁○○於票期屆至時不能依約將票款存入支票帳戶，
    竟基於偽造有價證券及行使偽造有價證券之故意，於民國96
    年8 月間某日（起訴書誤為96年8 月間、9 月間及10月間某
    日），在嘉義縣朴子市○○路87號工廠內，冒用其父黃進生
    之名義，盜用黃進生之印章，以黃進生為發票人，簽發新竹
    市第三信用合作社帳號0000000 號，票號UC0000000 號、面
    額新臺幣（下同）30萬元，票號UC0000000 號、面額31萬元
    ，及票號UC0000000 號、面額30萬元之支票3 紙，持至苗栗
    縣後龍鎮丁○○之工廠倉庫交付丁○○，丁○○旋即持往苗
    栗縣苗栗市○○里○○鄰○○街9 巷6 號丙○○住處，以生意
    急需周轉為由向丙○○借款，並支付月息1 分之利息，聲明
    屆期將償還票款，丙○○於預扣利息後將款項貸予丁○○。
    丙○○於96年10月底丁○○再前來借款時，因資金不足，復
    轉而持上開3 紙支票向甲○○借調91萬元。嗣上開3 紙支票
    屆期提示均因發票人簽章不符及存款不足遭拒絕往來（丁○○、乙○○涉嫌詐欺部分，業經檢察官不起訴處分），甲○○不甘損失提出告訴，始查獲上情。
二、案經甲○○訴由苗栗縣警察局苗栗分局報告臺灣苗栗地方法
    院檢察署檢察官偵查起訴。
     理    由
壹、證據能力部分：
    本案下列引為證據之證人陳述及書證，被告及檢察官於本院
    審理中均不爭執其證據能力，且以之作為證據並無不當，依
    刑事訴訟法第159 條之5 規定，自均有證據能力。
貳、實體部分：
一、訊據被告乙○○對於未經父親黃進生同意，而於附表所示3
    紙支票發票人欄盜蓋黃進生印文之事實坦承不諱（見偵卷第
    39頁、本院卷第64頁），核與證人即告訴人甲○○、證人丁○○、丙○○於警詢、偵訊中證述之情節相符，並有如附表
    所示之支票及退票理由單各3 紙影本在卷可稽（見偵卷第20
    至25頁），足見被告前開自白確與事實相符。本件事證明確
    ，被告上揭犯行，洵堪認定。
二、核被告所為，係犯刑法第201 條第1 項之意圖供行使之用，
    而偽造有價證券罪。其盜用黃進生印章蓋印於支票之行為，
    為偽造有價證券之階段行為；又其偽造附表所示3 紙支票後
    ，復持以行使，其行使之低度行為為偽造之高度行為所吸收
    ，均不另論罪。再者，被告係同一時地偽造如附表所示之3
    紙支票，並1 次持以行使，業據被告供明在卷，顯係出於單
    一之犯意，且該數行為係於同時同地或密切接近之時地實施
    ，侵害相同法益，各行為之獨立性極為薄弱，依一般社會觀
    念，在時間差距上，難以強行分開，應為接續犯，屬單純一
    罪（起訴書認被告係分別起意先後3 次為上開偽造有價證券
    犯行，應予分論並罰云云，容屬誤會，為本院所不採）。
三、審酌被告係為繼續承作丁○○之生意，復恐丁○○屆期未將
    款項存入其支票帳戶以供兌現，一時失慮，始持其父親黃進
    生之印章蓋用於其所有如附表所示3 紙支票之發票人欄，而
    偽造上開支票借予丁○○，其犯罪動機、目的與偽造支票後
    持以詐財者不同，更與一般擾亂金融秩序之經濟犯罪迴異；
    且被告亦未因而獲利，於犯後更已與告訴人甲○○和解，丁○○亦表示係其害了被告，不追究被告之刑責，業據證人丁○○到庭結證屬實（見本院卷第53頁）。是本院綜合各情，
    認被告之犯罪情狀在客觀上顯然足以引起一般同情，縱論處
    被告刑法第201 條第1 項所定之最低刑度有期徒刑3 年，仍
    嫌過重，確有法重情輕之失衡情狀，爰依刑法第59條規定酌
    減之。另參酌被告除於77年間因交通事故過失致人於死，經
    法院判處有期徒刑6 月，緩刑2 年確定外，別無其他犯罪紀
    錄，有臺灣高等法院被告前案紀錄表在卷可參，素行尚佳，
    其犯本罪之動機、目的單純，手段平和，且其偽造之支票僅
    3 紙，所生損害尚非嚴重；再考其智識程度、生活狀況，暨
    犯後坦認犯行，態度良好等一切情狀，量處如主文所示之刑
    。又被告未曾因故意犯罪受有期徒刑以上刑之宣告，此有臺
    灣高等法院被告前案記錄表在卷可考，被告經刑之宣告已足
    促其惕勵，當無再犯之虞，本院認所處之刑，以暫不執行為
    適當，並予宣告緩刑四年。
四、又附表所示3 紙支票原本上發票人「黃進生」之印文各1 枚
    ，依被告所述係取自黃進生之印章蓋用而產生（見偵卷第39
    頁），此外又無其他證據證明該印文係偽造，自應認該印章
    及印文均屬真正。其既非偽造之印文，即無庸宣告沒收（最
    高法院48年台上字第1533號判例參照）。另按票據之偽造或
    票據上簽名之偽造，不影響於真正簽名之效力，票據法第15
    條定有明文，本件支票發票人部分固屬偽造，惟查支票背面
    丁○○背書之署押則屬真正，則丁○○背書部分仍為有效之
    票據，為免影響執票人對於背書人之票據權利，自不得將支
    票宣告沒收，併此敘明。
據上論斷，應依刑事訴訟法第299 條第1 項前段，刑法第201 條
第1 項、第59條、第74條第1 項第1 款，刑法施行法第1 條之1
，判決如主文。
本案經檢察官黃棋安到庭執行職務。
中    華    民    國    98    年    1     月    22    日
                  刑事第一庭審判長法  官  劉興浪
                                  法  官  羅貞元
                                  法  官  黃佩韻
以上正本證明與原本無異。
如不服本判決應於收受判決後10日內向本院提出上訴書狀，並應
應敘述具體理由。其未敘述上訴理由者，應於上訴期間屆滿後20
日內向本院補提理由書 (均須按他造當事人之人數附繕本)「 切
勿逕送上級法院」。告訴人或被害人如對本判決不服者，應具備
理由請求檢察官上訴，其上訴期間之計算係以檢察官收受判決正
本之日期為準。
                                  書記官  巫  穎
中    華    民    國    98    年    1     月    22    日
附錄論罪科刑法條
中華民國刑法第201條
意圖供行使之用，而偽造、變造公債票、公司股票或其他有價證
券者，處3 年以上10年以下有期徒刑，得併科3 千元以下罰金。
行使偽造、變造之公債票、公司股票或其他有價證券，或意圖供
行使之用，而收集或交付於人者，處1 年以上7 年以下有期徒刑
，得併科3千元以下罰金。
附表：
┌──┬───┬─────┬────┬──────┬───────┐
│編號│發票人│支票號碼  │ 發票日 │  票面金額  │付款行及支票帳│
│    │      │          │（民國）│ （新臺幣） │號            │
├──┼───┼─────┼────┼──────┼───────┤
│1   │黃進生│UC0000000 │96.11.31│300,000元   │新竹市第三信用│
│    │      │          │        │            │合作社，帳號  │
│    │      │          │        │            │0000000       │
├──┼───┼─────┼────┼──────┼───────┤
│2   │黃進生│UC0000000 │96.12.31│310,000元   │同上          │
├──┼───┼─────┼────┼──────┼───────┤
│3   │黃進生│UC0000000 │97.1.31 │300,000元   │同上          │
└──┴───┴─────┴────┴──────┴───────┘


司法院資訊處製作；財團法人民間司法改革基金會備份。
